# 求助关于企业合并的问题

提问人：wshyjl 时间：2014-08-31 07:04:26
背景：公司甲（主要从事酒店经营，拥有自己的楼盘）有三个法人股东，其中股东A持有52%股权，其他股东各持有24%股权，公司甲的章程约定，所有重大事项决议需三分之二以上的董事表决通过，公司甲共有 7 名董事股东A委派 3 名，其他股东各委派 2 名，据此，我们一直将公司甲作为投资方A的合营企业核算。 目前投资方A的上级集团公司要做如下重组安排，上级集团公司安排其下属B公司收购公司甲另外两个股东48%股权，股权收购完成后，立即将公司甲的公司章程修订为公司共有 5 名，其中A委派 4 名，B委派 1名，董事会职责及表决方式不发生变化，章程修订后，投资方A拥有了公司甲的控制权，从而将其纳入合并范围，在合并报表层面原股权因评估增值会产生一项大额的投资收益，经测算此项安排形成的投资收益金额对A及上市公司均具有重大影响。 公司甲原投资方A和新投资方B的关系，A和B同受一家集团公司控制，A公司是集团下属上市公司的子公司，B公司是集团非上市公司子公司，目前B公司由A公司代管，两者签订了托管服务协议。
问题： （ 1 ）B收购公司甲另外两家公司48%股权后，通过修订章程而实现合并的行为，是否可能会被证监会认定为关联交易。
（ 2 ）改合并是同一控制下企业合并还是非同一控制下企业合并。
请各版主及各同仁给予帮助，谢谢！

回答人：chenyiwei
1 、从你说的情况看，此次A实现对甲公司的合并，是依靠其关联方收购少数股权后将表决权转移给A公司的方式实现的，因此属于上市公司子公司与关联方之间的交易，应作为关联交易履行相关程序和信息披露义务。 2 、该事项所涉及的被购买方甲公司原先并不在A公司及其母公司的控制下，且从你说的情况看收购少数股权和修订公司章程这两个事项是一并筹划的一揽子交易，综合起来看A公司应把该事项作为非同一控制下的企业合并。

提问人：wshyjl 时间：2014-09-01 01:03:51
陈老师，谢谢您的答复 关于把该交易认定为关联交易，学生还需要进一步请教您。 根据准则规定：关联交易是指与关联方之间发生的转移资源、劳务或义务的行为，而不论是否收取价款。 同时准则也枚举了通常的几种交易类型。
关于本案例，虽然不属于准则列举的交易类型，但我理解陈老师的意思是指，基于关联交易定义，把集团公司将公司A的控制权无偿转移给上市公司行为，认定为是一种与关联方发生的资源转移行为，故构成关联交易。
不知道我的理解是否正确，同时具陈老师掌握的信息，上市公司是否发生过或披露过类似的交易事项，请陈老师给点线索和信息。
谢谢

回答人：chenyiwei
这种情况属于上市规则10.1.1条中“（七）与关联人共同投资”或“（八）其他通过约定可能引致资源或者义务转移的事项”，因此属于关联交易。

提问人：wshyjl 时间：2014-09-05 17:05:41
陈总，您好 在实务中又遇到一个新情况请教您。
股东A原为国有企业，于 2010 年改制为有限公司，在改制过程中持有公司甲52%的股权评估增值 1000 万，改评估增值股东A进行了调账处理。
通过此次重组实现合并后，该评估增值对应的资本公积 1000 万，在编制股东A的合并财务报表时，可否依据IAS-33第 48 条之规定“购买日前持有的被购买方的股权涉及权益法核算下的其他综合收益等的，与其相关的其他综合收益等 应当转为购买日所属当期收益”转入合并当期所属投资收益。
请陈版主给予帮助，谢谢！

回答人：chenyiwei
如果甲公司原先已经是有限责任公司，则在A的合并报表中，甲的各项资产、负债和损益均以帐面价值反映，需在A的合并报表层面将该部分资本公积冲回。